臺灣高雄地方法院民事判決　　　　　　　　93年度建字第53號
原　　　告　臺灣省自來水股份有限公司第七區管理處
法定代理人　乙○○
訴訟代理人　林瑩蓉律師
被　　　告　高雄濾水企業股份有限公司
法定代理人　甲○○
上當事人間請求履行工程合約事件，經本院於民國94年5 月20日
言詞辯論終結，判決如下：
    主  文
被告應將如附表二所示機件設備移交由原告接管，並應給付原告
新台幣貳仟參佰參拾壹萬伍仟柒佰零肆元，及自民國九十四年五
月十日起至清償日止，按年息百分之五計算之利息。
原告其餘之訴駁回。
訴訟費用由被告負擔五分之四，餘由原告負擔。
本判決於原告以新台幣捌佰萬元供擔保後，得假執行。
原告其餘假執行之聲請駁回。
    事  實  及  理  由
一、本件被告高雄濾水企業股份有限公司經合法通知，未於言詞
    辯論期日到場，核無民事訴訟法第386 條所列各款情形，爰
    依原告之聲請，由其一造辯論而為判決。
二、原告主張：被告於民國83年間向伊承攬澎湖成功海水淡化廠
    （下稱海淡廠）興建工程，雙方定有工程合約（下稱原工程
    合約），於86年間完工後，被告復承攬海淡廠所屬設備及增
    設每日500 立方公尺機組工程設備之操作運轉工作，雙方並
    訂定「澎湖海水淡化廠代操作運轉承攬合約」及「澎湖海水
    淡化廠增設每日500 立方公尺機組工程代操作運轉承攬合約
    」（下合稱系爭代操作合約），約定被告操作運轉前開設備
    之期間為海淡廠驗收合格日即85年12月16日起至89年12月16
    日止。詎被告於契約期限屆至時，未依約將如附表二所示之
    機件設備檢查維修使全部處於正常狀況，亦未與伊辦理移交
    接管，致海淡廠多項電機設備損壞而無法繼續操作，經伊於
    91 年1月14日委請高雄市電機技師公會（下稱電機公會）鑑
    定損壞狀況，結果有多項電機設備需更換或修理，伊即於92
    年4 月間將海淡廠整修改善工程發包訴外人德鎮盛工程股份
    有限公司（下稱德鎮盛公司）承作，於同年9 月10日竣工，
    伊並因此支出新台幣（下同）29,455,920元之修復費用、60
    ,000 元 之鑑定費用及受有2,051,997 元之營業損失。爰基
    於原工程合約第8 條、第14條、第21條第1 項及合約所附工
    程設備規範書第5 章第1 條第4 款、第2 條第5 款之約定，
    提起本訴。並聲明請求：(一)被告應將如附表二所示機件設備
    移交由原告接管，並應給付原告31,567,917元，及自起訴狀
    繕本送達翌日起至清償日止，按年息5%計算之利息。(二)願供
    擔保為假執行宣告之判決。
三、被告未於言詞辯論期日到場，亦未提出書狀作何聲明或陳述
    。
四、原告主張被告於83年間承攬海淡廠工程，於86年間完工後，
    被告復承攬海淡廠相關設備之操作運轉工作，雙方並訂定系
    爭代操作合約，約定被告操作運轉之期間為85年12月16日起
    至89年12月16日止，再其於91年1 月14日委請電機公會鑑定
    海淡廠電機設備之損壞狀況，結果有多項電機設備需更換或
    修理，其於92年4 月間將海淡廠整修改善工程發包德鎮盛公
    司承作，於同年9 月10日竣工，業據原告提出原工程合約、
    系爭代操作合約、工程保固切結書、台灣省自來水股份有限
    公司（下稱自來水公司）86台水工字第5303號函、電機公會
    高市電師鑑字第9101號鑑定報告書及海淡廠整修改善工程之
    結算明細表各一份為證，則原告此部分主張堪認與事實相符
    。
五、再查：
  (一)原告主張被告於系爭代操作合約期限屆至時，未依約將如附
    表二所示機件設備移交由其接管一節，業據其提出兩造於89
    年11月23日之會議紀錄、自來水公司第七區管理處91年1 月
    17 日 台水七操字第0910000366-0號函、91年4 月24日台水
    七操字第0910006451-0號函各一份及掛號郵件信封影本二份
    為證。參諸原告以上開函文通知被告有關海淡廠設備點交事
    宜，郵件均以「公司倒閉」或「無此公司」為由遭退回，且
    海淡廠於91年1 月間由電機公會鑑定時，已停機約一年之時
    間，有上開鑑定報告書可憑，足見原告上開主張應與事實相
    符。而依系爭代操作合約所附工程設備規範書第5 章第2 條
    第5款 之約定，被告於契約期限屆至時，應將所有機件設備
    移交由原告接管，則原告請求被告將如附表二所示機件設備
    移交由其接管，應屬有據。
  (二)系爭代操作合約第5 條約定：「一般事項：本代操作運轉合
    約均以原工程合約為依據，依原工程合約相關規定辦理」，
    而前開工程設備規範書第5 章第2 條第5 款約定：四年代操
    作運轉期滿前，承包商（即被告）應負責將所有機件檢查維
    修使全部處於正常狀況下移交本公司（即原告）接管；原工
    程合約第21條第1 項第1 、4 款則約定：乙方（即被告）未
    履行合約約定或有違背合約之情事，甲方（即原告）得終止
    合約，甲方因此受有損失，乙方應負賠償之責，有原工程合
    約、系爭代操作合約及工程設備規範書在卷可按。經查，被
    告未於契約期限屆至時，依約將海淡廠之機件設備移交由原
    告接管，業如前述，且被告對海淡廠之機件設備又未能善加
    維護、檢修，致電機公會於91年1 月間鑑定海淡廠之受損狀
    況時，認「海淡廠已停機將近一年，現場電動機、軸承已大
    部分受侵蝕，大部分已無法繼續使用」，有前開鑑定報告書
    在卷可稽，則原告主張被告已違反前開工程設備規範書第5
    章第2 條第5 款之規定，自應依原工程合約第21條第1 項之
    規定就其所受之損害負賠償之責，堪以採信。
  (三)原告為使海淡廠恢復正常運作，於92年4 月間將海淡廠整修
    改善工程發包由德鎮盛公司承作，並於同年9 月10日竣工，
    有原告提出之發包工程竣工計價單一份為證，而該改善工程
    係因被告前開違背合約之行為所致，自應由其賠償原告因此
    支出之修復費用。再原告主張其就該改善工程共支出修復費
    用29,455,920元，並提出工程結算明細表、自來水公司南區
    工程處第三課台水南工三課字第600872、600961、601348
    、601612、600382號函各一份及發包工程部分估驗計價單四
    份為證。查該改善工程之結算明細表固有記載工程款總計為
    29,455,920元，然上開自來水公司南區工程處第三課台水南
    工三課字第600382號函說明(四)記載：「本次（即竣工計價款
    ）應發16,008,920元，扣保固金5,891,184 元、逾期罰款29
    4,559 元及拆除設備遺失賠償費7,916,798 元，實發1,906,
    379 元」，足見原告於該次發放竣工計價款時，僅實際發放
    1,906,379 元；惟原告就保固金5,891,184 元有開立支票一
    紙交付德鎮盛公司，此經原告提出自來水公司南區工程處台
    水南四課字第09300017120 號函為證，則德鎮盛公司於該改
    善工程保固期限屆滿即94年2 月18日後，自可申領保固金
    5,891,184 元。是以，原告就該改善工程所實際支出之修復
    費用，應扣除前揭逾期罰款及拆除設備遺失賠償費，而為
    21,244,563元（計算式為：00000000－ (294559+00000 00)
    ＝00000000），則原告此部分請求在21,244,563元之範圍內
    ，應予准許，逾此範圍之請求則無所據。
  (四)再因被告上開違反合約之行為，致原告須委請電機公會鑑定
    海淡廠受損狀況，並支出60,000元之鑑定費用，有電機公會
    出具之收據二紙在卷可稽，是原告請求被告賠償此部分支出
    ，應予准許。又因被告未能依約將海淡廠之機件設備移交原
    告接管，致海淡廠自90年1 月起至92年9 月止，均無法順利
    運轉供水，是該段期間內原告所受之營業損失，亦應由被告
    負賠償之責。而原告主張其所受之營業損失係將各年度之出
    水量、利潤及供水天數相乘後計算得出，利潤則以全國各區
    處售水平均單價減去售水平均成本為計算基準，並提出90年
    1 月起至92年6 月止之全國配、售水紀錄表及經營效益表各
    一份為證。本院依上開資料所載之售水率、單位給水售價、
    單位給水成本等數據為調查之結果，與附表計算式所引各項
    數據均相符合，而原告以全國平均單位售價為營業利潤之計
    算基礎，亦屬合理，佐以澎湖營運所自90年1 月起至92年6
    月止，單位給水售價減去單位給水成本後均呈嚴重虧損狀態
    ，益可證原告因海淡廠無法運轉而受有營業損失，是原告主
    張被告應賠償其之營業損失在2,011,141 元之範圍內（計算
    式如附表一所示），應予准許，逾此範圍之請求，則無理由
    。
五、綜上所述，被告未依照前開工程設備規範書第5 章第2 條第
    5 款之規定，於契約期限屆至時，將海淡廠之機件設備檢查
    維修至正常狀況，並移交由原告接管，致海淡廠之機件設備
    嚴重受損，原告為使海淡廠恢復正常運作而支出21,244,563
    元之修復費用及60,000 之鑑定費用，且自90 年1月起至92
    年9 月止，受有2,011,141 元之營業損失，是被告自應賠償
    原告所受之前揭損害。從而，原告基於系爭代操作合約第5
    條及原工程合約第21條第1 項之約定，請求被告將如附表二
    所示機件設備移交由其接管，及請求被告給付之金額在23,3
    15,704元，及自起訴狀繕本送達翌日即94年5 月10日起至清
    償日止，按年息5%計算利息之範圍內，為有理由，應予准許
    ；逾此範圍之請求，則無理由，應予駁回。
六、原告陳明願供擔保為假執行之宣告，就原告勝訴部分核與法
    律規定相符，爰酌定相當之擔保金額准許之；至原告敗訴部
    分，其假執行之聲請即失其依據，應予駁回。
七、據上論結：本件原告之訴為一部有理由、一部無理由，依民
    事訴訟法第385 條第1 項前段、第79條、第390 條第2 項，
    判決如主文。
中　　華　　民　　國　　94　　年　　6 　　月　　3 　　日
                  民事第一庭    審判長法  官  甯  馨
                                      法　官　劉傑民
                                      法  官  盧怡秀
上為正本係照原本作成。
如不服本判決，應於送達後20日內，向本院提出上訴狀並表明上
訴理由，如於本判決宣示後送達前提起上訴者，應於判決送達後
10日內補提上訴理由書（須附繕本）。
中　　華　　民　　國　　94　　年　　6 　　月　　3 　　日
　　　　　　　　　　　　　　　　書記官　王敏東
附表一：
┌──┬───────┬───────┬────────┬─────┐
│年度│出水量（2500立│天數（每月保  │利潤（售水單價  │營業利潤  │
│    │方公尺×出水率│養2日，故一年 │－售水成本）    │（右開三項│
│    │）            │有24日停機）  │                │相乘）    │
├──┼───────┼───────┼────────┼─────┤
│90  │2500×65.69%= │365-24=341    │9.78－8.73=1.05 │588008    │
│    │1642.25       │              │                │          │
├──┼───────┼───────┼────────┼─────┤
│91  │2500×65.61%= │365-24=341    │9.95－8.55=1.4  │783055    │
│    │1640.25       │              │                │          │
├──┼───────┼───────┼────────┼─────┤
│92  │2500×71%=    │(365-24)×9/12│10.01－8.6=1.41 │640078    │
│    │1775          │=255.75       │                │          │
├──┴───────┴───────┴────────┴─────┤
│總計2,011,141元                                                   │
└─────────────────────────────────┘
